【裁判字號】    89,訴,2347
【裁判日期】    891027
【裁判案由】    拆屋還地
【裁判全文】
臺灣臺中地方法院民事判決  八十九年度訴字第二三四七號
    原      告    丙○○
    訴訟代理人    廖錦棟
                  曾慶崇  律師
    複  代理人    蔡雲卿      .
                  徐盛國  律師
    被      告    乙○○      .
    訴訟代理人    甲○○      .
右當事人間請求拆屋還地事件，本院判決如左：
    主    文
被告應將坐落台中縣霧峰鄉○○○段六八三地號內如附圖Ａ部分所示面積一００點一八平方
公尺土地上磚造平房及Ｂ部分所示面積五點九七平方公尺土地上浴室拆除，並將各該土地交
還原告。
前項履行期間定為六個月。
訴訟費用由被告負擔。
本判決於原告以新臺幣貳拾貳萬元供擔保後，得假執行。
    事    實
甲、原告方面：
  一、聲明：除假執行擔保金額及履行期間外，如主文所示。
  二、陳述：坐落台中縣霧峰鄉○○○段六八三地號土地為原告所有，被告無正當權源於
      其上搭建鐵架房屋居住。被告雖辯稱：於五十四年十二月三十日曾就系爭房地與原告
      之被繼承人王朝日訂立買賣契約，但買賣標的物為土造房屋，為王朝日之父王森根所
      建，基地亦為其所有，王朝日為無權處分，不生效力，且土角厝已因滅失而不復存在
      ，其重建之磚造平房，更是無權占有，爰本於所有權之作用，訴請被告拆屋還地。
  三、證據：提出土地登記謄本、存證信函影本等為證，並聲請勘測現場。
乙、被告方面：
  一、聲明：求為判決駁回原告之訴及其假執行之聲請。訴訟費用由原告負擔。
  二、陳述：當初係向原告胞兄王朝日買系爭房屋與土地，因土地是共有，無法分割。買了
      之後才知悉土地是王朝日父親王森根所有，但田賦均由被告代繳。當初買受之土角厝
      因失火拆掉而重建成目前之磚造平房。被告因買受系爭房地而有使用權源。
  三、證據：提出調解不成立證明書、賣渡證書、不動產監證費繳款書、房屋所有權移轉申
      報書、契稅繳納通知書、田賦代金繳納通知書等影本為證。
丙、本院依原告聲請會同地政機關指派之測量員勘測現場。
    理    由
一、查坐落台中縣霧峰鄉○○○段六八三地號土地為原告丙○○所有，此有土地登記謄本一
    份附卷可稽。被告於其上如附圖Ａ部分所示面積一００點一八平方公尺土地上搭建磚造
    、鐵皮浪板頂平房及Ｂ部分所示面積五點九七平方公尺土地上搭蓋浴室使用，此經本院
    會同兩造及台中縣大里地政事務所指派測量員勘測屬實，有勘驗筆錄及複丈成果圖附卷
    可證。
二、被告主張其使用之系爭房地，係於五十四年十二月三十日向原告胞兄王朝日買受而來，
    提出賣渡證書、不動產監證費繳款書、房屋所有權移轉申報書、契稅繳納通知書、田賦
    代金繳納通知書等影本為證。惟查：(1)依被告所提賣渡證書上記載，買賣標的物為台式
    土角造草葺平家建房屋乙棟，建坪貳壹坪合，所有權全部。惟該土角造、草葺頂平房
    ，質諸被告，起造人為王朝日之父王森根，基地亦為王森根所有，是五十四年十二月三
    十日王朝日就該土造葺頂平房及基地之買賣，應屬無權處分，依民法第一百十八條第一
    項規定，無權利人就權利標的物所為之處分，未經有權利人之承認，不生效力。被告未
    能證明上開房地買賣曾得所有人王森根之同意，自不生效力。(2)被告亦承認其買受之土
    角厝因失火拆掉重建成目前磚造、浪板頂平房，經查前者面積為二十一點三坪，後者為
    三十二點一一坪；前者為土造、葺頂構造，後者為磚造，鐵皮浪板頂構造，建物之面積
    、構造不同，顯見被告原承買之土角厝已滅失，目前之磚造平房為重建。被告亦供稱：
    其向王朝日買受房屋及土地後，始知土地為王森根所有，且土地為共有，不能分割。是
    被告搭建系爭建物，並未得土地所有人王森根及其他共有人全體之同意，其使用系爭土
    地自無何權源可循。
三、綜上所述，被告使用系爭土地，無任何正當權源，原告本於所有權之法律關係，請求被
    告拆屋還地，於法並無不合，應予准許。然查被告全家住於系爭土地上房屋達三十餘年
    ，一時命其覓屋遷移，拆屋還地，不無困難，爰定其履行期間為六個月，以資兼顧。
四、原告陳明願供擔保以代釋明，請求宣告假執行，核無不合，爰酌定相當之擔保金額准許
    之。
五、本件事證已臻明確，兩造其餘之攻擊、防禦方法，於判決結果不生影響，無庸再予論究
    ，併予明。
六、據上論結，原告之訴為有理由，依民事訴訟法第七十八條、第三百九十六條第一項、第
    三百九十條第二項判決如主文。
中        華        民        國   八十九   年      十       月    二十七     日
                                  臺灣臺中地方法院民事第四庭
~B法      官  周靜秀
右為正本係照原本作成
如不服本判決，應於判決送達後二十日內，向本院提出上訴狀。
中        華        民        國   八十九   年      十       月    三十一     日
~B法院書記官
                                                                        Ｔ


司法院資訊處製作；財團法人民間司法改革基金會備份。
